臺灣高等法院臺南分院民事判決　93年度重訴字第7號
原　　　告　乙○○
被　　　告　戊○○
　　　　　　　　　　（另案在台灣台中看守所執行中）
　　　　　　丙○○
訴訟代理人　吳永茂　律師
複 代 理人　曾慶雲　律師
　　　　　　丁○○
上列當事人間因侵權行為損害賠償刑事附帶民事訴訟事件，經本
院刑事庭裁定（93年度重附民字第30號）移送前來，本院於中華
民國94年3月29日言詞辯論終結，判決如下：
    主  文
被告戊○○應給付原告新臺幣佰肆拾肆萬玖仟零捌拾元，及自
民國92年12月10日起，至清償日止，按週年利率百分之五計算之
利息。
原告其餘之訴駁回。
訴訟費用由被告戊○○負擔二分之一，餘由原告負擔。
本判決第一項於原告以新臺幣壹佰貳拾萬元，為被告戊○○供擔
保後，得假執行。但被告戊○○如於執行標的物拍定或變賣前，
以新臺幣佰肆拾肆萬玖仟零捌拾元，為原告預供擔保，得免為
假執行。
原告其餘假執行之聲請駁回。
    事  實
甲、原告方面：
一、聲明：（一）被告等應連帶給付原告新臺幣（下同）6,800,
    000元正，暨其中3,200,000元之部分自民國（下同）90年12
    月23日起，其中3,600,000元之部分，自附帶民事訴訟起訴
    狀繕本送達被告之翌日（即92年12月10日）起，均至清償日
    止，按年息5%計算之利息。（二）前項聲明，原告願供擔保
    ，請准宣告假執行。（三）訴訟費用，由被告等負擔。
二、陳述：
（一）緣被告戊○○於90年12月22日上午10時許，在台南縣鹽水
      鎮南港里頭港199之1號前，竊取原告所有車號S3-493號
      之聯結車乙部，得手後將之開往其母陳玉蓮位於南投縣南
      投市○○路353號後山之羊寮旁拆解，並伺機將其賣出。
      嗣為被告丙○○知悉，欲乘機從中獲取不法利益，於查證
      清楚被告戊○○所持有之贓物即係原告失竊之聯結車之引
      擎後，竟向原告探詢購回系爭失竊聯結車引擎之意願，原
      告遂向被告丙○○佯稱願以16萬元購回云云，被告丙○○
      乃基於故買贓物之故意以11萬元之價格，向被告戊○○購
      買後，於91年2月18日下午4時20分許，僱請吊車將該聯結
      車引擎載往原告所指示之地點即台南縣鹽水鎮河南里堤防
      旁之龍驤將軍廟前供原告辨認是否係原告失竊之聯結車之
      引擎時，為埋伏之警員當場查獲，並扣得系爭聯結車引擎
      一具。警方嗣依被告丙○○之供述循線至被告戊○○之母
      陳玉蓮位於南投縣南投市○○路353號後山之羊寮附近，
      查扣經拆解之原告失竊之聯結車車頭乙部、剎車冷卻水桶
      乙只、柴油箱乙只、水箱乙只、聯結器乙只、空氣濾清器
      乙個、喇叭乙個及油管、水箱管等等零副件共20件等物並
      發還予原告。以上事實，有臺灣台南地方法院檢察署91年
      度營偵字第610號起訴書可稽，雖一審判決被告戊○○無
      罪，然原告業已聲請檢察官就被告戊○○無罪之判決及被
      告丙○○量刑過輕之判決向　鈞院提起上訴，是被告等之
      行為自係對原告構成共同侵權行為而應對原告所受之損害
      負連帶賠償責任。（按：刑事案件業經本院刑事庭將被告
      戊○○、丙○○分別依竊盜及贓物罪判處罪刑確定。)
（二）依民法第184條、第185條、第213條規定，則本件原告自
      得請求被告等連帶賠償680萬元之損害，其計算如次：
    1.原告購入系爭聯結車之價金320萬元：按雖原告業已取回
      系爭聯結車之引擎乙具、車頭乙部、剎車冷卻水桶乙只、
      柴油箱乙只、水箱乙只、聯結器乙只、空氣濾清器乙個、
      喇叭乙個及油管、水箱管等等零副件共20件物品，然最為
      關鍵重要且價值最鉅之車身，已遭被告等處分而未能取回
      ，此因依現行法令規定，除了取回原車身外，原告根本無
      法以合法正當之管道另外購得車身使用，從而原告目前所
      取回之前開零副件20件者根本係毫無用處，是原告實際所
      受之損害，仍係相當於整車未能取回之損害，而由於原告
      係以320萬元價購系爭聯結車，致原告就此所受之損害即
      為320萬元。由於原告之聯結車係於90年12月22日遭竊，
      故上開320萬元損害之利息起算點乃應自90年12月23日起
      算。
    2.原告受有至少360萬元之營業損害：按原告以系爭聯結車
      為農民載運農產品，每月平均運貨15日，每日運貨收入大
      約1萬元，（油錢每趟2200元，收費站14個，每站50元）
      ，故原告1月未能運貨之營業損失即為15萬元。本件原告
      自90年12月22日系爭聯結車遭竊後，迄今因未能尋回，如
      僅暫行計至92年12月22日止（按：92年12月22日以後之營
      業損害則暫予保留其請求權），則原告業已受有24個月未
      能營業之損害合計損害金額為360萬元（每月15萬元，乘
      以24個月）。
（三）被告丙○○對原告確實應依共同侵權行為之規定負連帶損
      害賠償責任，或至少亦應依不真正連帶之關係對原告負損
      害賠償責任。
    1.依判例意旨，則觸犯贓物罪之被告丙○○對原告亦應負侵
      權行為之損害賠償責任。按最高法院64年台上字第1364號
      判例稱「盜贓之牙保，係在他人犯罪完成後所為之行為，
      性質上難認為與該他人共同侵害被害人之權利，牙保之人
      與實施竊盜之人，固不構成共同侵權行為。惟盜贓之牙保
      ，既足使被害人難於追回原物，因而發生損害，仍難謂非
      對於被害人為另一侵權行為，倘被害人因而受有損害，尚
      非不得依一般侵權行為之法則，請求牙保之人賠償其損害
      」、同院65年台上字第838號判例稱「刑法第349條第2項
      之寄藏贓物行為為獨立犯罪（並非竊盜之幫助行為），贓
      物之寄藏，已在被害人因竊盜之侵權行為受有損害之後，
      盜贓之寄藏人對於被害人係成立另一侵權行為與實施竊盜
      之人不構成共同侵權行為。又被害人對於盜贓寄藏人，依
      民法第949條及第956條之規定，亦可請求回復其物或請求
      損害賠償」。基上判例意旨，則觸犯贓物罪之被告丙○○
      對原告亦成立另一獨立之侵權行為而亦須對原告負損害賠
      償責任，此際觸犯竊盜罪之被告戊○○對原告所應負之侵
      權行為損害賠償責任、與觸犯贓物罪之被告丙○○對原告
      所應負之侵權行為損害賠償責任，係處於不真正連帶之關
      係（按：被告兩人所對原告造成之損害金額均屬相同），
      因被告戊○○或被告丙○○其中一人賠償予原告者，則原
      告對另一人之損害賠償請求權即歸於消滅，致被告兩人之
      賠償責任乃處於不真正連帶之關係。
    2.依變更判例見解，則觸犯贓物罪之被告丙○○其實應與觸
      犯竊盜罪之被告戊○○共同對原告依共同侵權行為之規定
      負連帶損害賠償責任。司法院66年6月1日召開變更判例會
      議以66年例變1號決議變更判例見解謂「民事上之共同侵
      權行為（狹義的共同侵權行為，即共同加害行為，下同）
      ，與刑事上之共同正犯，其構成要件並不完全相同，共同
      侵權行為人間並不以有意思聯絡為必要，數人因過失不法
      侵害他人之權利，苟各行為人之過失行為均為其所生損害
      之共同原因，即所謂行為關連共同，亦足成立共同侵權行
      為。最高法院55年台上字第1798號判例應予變更」。基此
      變更判例之見解，則被告戊○○之竊盜行為、與被告丙○
      ○之贓物行為均係原告所受損害之共同原因，則基於行為
      關連共同，被告戊○○、被告丙○○自應對原告構成共同
      侵權行為而應依民法第185條規定對原告負連帶損害賠償
      責任。
（四）失竊之車為聯結車，每年燃料費與牌照稅為5萬餘元。
三、證據：提出新新托運行證明書、財政部台灣省南區國稅局汽
    車車身出廠與貨物稅完稅照證、進口與貨物稅完（免）稅證
    明書、柴油車輛規格表、汽車新領牌照登記書各乙份、發票
    四紙影本為證。
乙、被告戊○○方面：
一、聲明：（一）原告之訴駁回。（二）訴訟費用由原告負擔。
    （三）如受不利判決，請准預供擔保免為假執行。
二、陳述：其係以20萬元向沈和田購買車頭、引擎及部分零件。
    其把引擎賣給丙○○11萬元，其平常在開大貨車，大貨車是
    別人的。
丙、被告丙○○方面：
一、聲明：（一）原告之訴駁回。（二）訴訟費用由原告負擔。
    （三）如受不利判決，請准預供擔保免為假執行。
二、陳述：
（一）否認原告之主張及其損害賠償金額之計算方法。
（二）原告之聯結車係於90年12月22日，遭同案被告戊○○單獨
      一人竊走，並予以拆解，被告丙○○與戊○○彼此素不相
      識，反之，丙○○係91年1月，與綽號「阿牛」之男子到
      戊○○家中作客，經「阿牛」介紹才認識戊○○，凡此迭
      經戊○○於歷審中供述明確。原告所有之車輛既係遭戊○
      ○單獨一人所竊取，並予以拆解，丙○○既從未參與行竊
      過程，亦未幫忙拆卸零件，足見侵權行為之行為人，係戊
      ○○，並非被告丙○○。
（四）原告援引最高法院64年台上字第1364號、65年台上字第83
      8號及司法院66年例變1號判例意旨，略以：盜贓之牙保，
      足使被害人難於追回原物，應可請求牙保之人賠償，被害
      人對於盜贓寄藏人，可依民法第949、956條之規定，請求
      回復其物或損害賠償；依變更判例見解，被告戊○○之竊
      盜行為與被告丙○○之贓物行為，均係原告受損害之共同
      原因，基於行為關連共同性，原告可依民法第185條之規
      定，請求其等負連帶責任云云。然查：
    1.上開判例之前題要件，在於竊賊竊取他人之物後，另一行
      為人基於為自己不法利益，而故意為牙保、寄贓甚或代為
      銷贓，使被害人難以追回被竊取之物，致影響被害人之權
      益，始有其適用。經查被告與同案被告戊○○並不相識，
      被告與「阿牛」到戊○○家裡看到該具引擎，因本身為泥
      水匠，所從事之建築工作，需拼裝車（俗稱「鐵牛」）以
      運送板模，乃詢問謝：引擎來源及是否願出售？謝告知「
      是向朋友買的，20萬元購入一個車頭、引擎、水箱及其他
      零碎東西」云云，經討價還價後，以11萬元買下該具引擎
      。被告以行情價格購入該具引擎，目的是想自己工作使用
      ，被告並無為自己不法利益而為牙保，寄贓甚或代為銷贓
      之行為。
    2.按刑法處罰故買贓物罪之用意，原在防止因竊盜罪之被害
      人，因其被奪取之物難以追回，影響被害人之權益而設。
      本件被告不但未受竊賊寄藏贓物，或為牙保甚至代為銷售
      贓物，反之，被告係在知悉該具引擎係原告所失竊後，主
      動運回，交給原告，由是言之，被告並無為獲取不法利益
      而為牙保、寄贓情事，上引判例並不適用於本件案件。
（五）本件被告花了11萬元買下該具引擎，不料竟被以收買贓物
      為由，沒收該具引擎，損失11萬元之下，還被以贓物罪判
      刑6月，易科罰金折合16萬餘元。被告本身亦為受害者，
      被告既然是在不小心之外，買到贓物，並非故意收買贓物
      。
丁、本院依職權向台灣台南地方法院檢察署調閱91年度營偵字第
    610號戊○○等2人竊盜等案歷審卷；並向順益貿易股份有限
    公司函查於86年7月向貴公司購買三菱牌1997年5月年份，17
    737西西之大貨車，行駛至90年12月，其車輛尚值多少元？
    又其中引擎部分值多少？並訊證人甲○○○。
    理  由
一、原告起訴主張：被告戊○○於90年12月22日上午10時許，在
    台南縣鹽水鎮南港里頭港199之1號前，竊取原告所有車號
    S3-493號之聯結車乙部，得手後將之開往其母陳玉蓮位於南
    投縣南投市○○路 353號後山之羊寮旁拆解，並伺機將其賣
    出。嗣被告丙○○知悉原告失竊聯結車乙部、並知悉被告戊
    ○○持有上開包含貨車引擎在內之贓物，欲乘機從中獲取不
    法利益，於查證清楚被告戊○○所持有之贓物即係原告失竊
    之貨車之引擎後，竟向原告探詢購回系爭失竊聯結車引擎之
    意願，原告遂佯稱如丙○○所指之引擎確係原告所失竊聯結
    車之引擎者，原告願以16萬元購回云云，被告丙○○乃以11
    萬元之價格，向被告戊○○購買後，於91年2月18日下午4時
    20分許，僱請吊車將該貨車引擎載往原告所指示之地點即台
    南縣鹽水鎮河南里堤防旁之龍驤將軍廟前供原告辨認時，為
    埋伏之警員當場查獲，並扣得系爭貨車引擎一具。警方嗣依
    被告丙○○之供述，循線至被告戊○○之母陳玉蓮位於南投
    縣南投市○○路353號後山之羊寮附近，查扣經拆解之原告
    失竊之聯結車頭乙部、剎車冷卻水桶乙只、柴油箱乙只、水
    箱乙只、聯結器乙只、空氣濾清器乙個、喇叭乙個及油管、
    水箱管等等零副件共20件等物並發還予原告。被告等之行為
    ，自係對原告構成共同侵權行為，而應對原告所受之損害負
    連帶賠償責任。因而本於侵權行為法律關係，求為命被告等
    應連帶給付原告6,800,000元，暨其中3,200,000元之部分自
    90年12月23日起，其中3,600,000元之部分，自附帶民事訴
    訟起訴狀繕本送達被告之翌日（即92年12月10日）起，均至
    清償日止，按年息5%計算之利息之判決等語。
二、被告戊○○則以：聯結車非其所偷，其係以20萬元向沈和田
    購買車頭、引擎及部分零件。其把引擎賣給丙○○11萬元等
    語。被告丙○○則以：聯結車係戊○○單獨一人所竊取，並
    予以拆解，丙○○既從未參與行竊過程，亦未幫忙拆卸零件
    ，足見侵權行為之行為人，係戊○○，並非被告丙○○。被
    告丙○○本身亦為受害者，被告丙○○既然是在不小心之外
    ，買到贓物，並非故買贓物，原告請求被告丙○○與戊○○
    共同負侵權行為損害賠償責任，實有未合等語，資為抗辯。
三、原告主張被告戊○○於90年12月22日上午10時許，在台南縣
    鹽水鎮南港里頭港199之1號前，竊取原告所有車號S3-493
    號之聯結車乙部，得手後將之開往其母陳玉蓮位於南投縣南
    投市○○路353號後山之羊寮旁拆解，並伺機將其賣出。嗣
    被告丙○○知悉原告失竊聯結車乙部、並知悉被告戊○○持
    有上開包含聯結車引擎在內之贓物，欲乘機從中獲取不法利
    益，於查證清楚被告戊○○所持有之贓物即係原告失竊之聯
    結車之引擎後，向原告探詢購回系爭失竊聯結車引擎之意願
    ，原告佯稱如丙○○所指之引擎確係原告所失竊聯結車之引
    擎者，原告願以16萬元購回云云，被告丙○○乃基於故買贓
    物之故意以11萬元之價格，向被告戊○○購買後，於91年2
    月18日下午4時20分許，僱請吊車將該聯結車引擎載往原告
    所指示之地點即台南縣鹽水鎮河南里堤防旁之龍驤將軍廟前
    供原告辨認時，為埋伏之警員當場查獲，並扣得系爭聯結車
    引擎一具。警方嗣依被告丙○○之供述，循線至被告戊○○
    之母陳玉蓮位於南投縣南投市○○路353號後山之羊寮附近
    ，查扣經拆解之原告失竊之聯結車車頭乙部、剎車冷卻水桶
    乙只、柴油箱乙只、水箱乙只、聯結器乙只、空氣濾清器乙
    個、喇叭乙個及油管、水箱管等等零副件共20件等物並發還
    予原告。被告戊○○所犯竊盜罪、被告丙○○所犯故買贓物
    罪，經本院判決被告戊○○有期徒刑1年10月，判決被告丙
    ○○有期徒刑6月確定之事實，有本院92年度上易字第1097
    號刑事判決在卷可稽，復經本院調取該刑事卷宗查明無訛，
    堪信為真實。被告戊○○辯稱：聯結車非其所偷云云，惟查
    ：
（一）原告所失竊之聯結車車頭及諸多零件，係在被告戊○○母
      親陳玉蓮位於南投市○○路353號後山之羊寮旁查獲之事
      實，已經被告戊○○供述在卷，並經證人陳玉蓮於警訊中
      及證人即查獲警員蔡陸於原審法院刑事庭證述明確（見刑
      事警卷第9頁、刑事原審卷第109頁），且有扣押書2紙、
      贓物領據2紙（見刑事警卷第25頁至第28頁）及現場草圖
      及照片14張附卷可稽（見刑事原審卷第114頁至第121 頁
      ），可謂除車身外，該車頭本身及重要之零件均在該處，
      而由照片顯示車頭、引擎與重要零件均已分離，車頭有塑
      膠布覆蓋，已無輪胎，顯然是有人將該車頭整車拆解成各
      部分零件，觀諸被告戊○○僅為開砂石車之司機（見刑事
      偵查卷第10頁背面及刑事原審卷第24頁之被告戊○○之供
      述），並非大貨車零件之買賣商，竟稱以20萬元現金買入
      該車頭、引擎，以備同業之需，賺取微薄利潤（見刑事警
      卷第6頁背面、偵查卷第11頁被告戊○○之供述），本不
      合常理，即使是要買賣車頭引擎零件，豈有如現場之整車
      拆下零件，顯然係買下一個完整車頭，而非買賣車頭引擎
      而已，被告戊○○以20萬元現金買下整個聯結車之車頭（
      含引擎），令人起疑，所辯稱只是買下車頭引擎而已，是
      賣主沈和田連同零碎之零件放在他家等情，亦不合經驗法
      則，此因沈和田生前經營汽車修配所，有其名片一紙可稽
      （見刑事警卷第33頁），並經證人即沈和田之女兒沈瑞萍
      於原審法院刑事庭證述屬實（見刑事原審卷第81頁），而
      該汽車修配場已經荒廢無人經營等情，有台南縣警察局新
      營分局91年4月21日營警刑字第0910000341號函及所附照
      片4張可稽（見刑事原審卷第146頁至第149頁），由照片
      可以看出沈和田之汽車修配場範圍不小，又位於台南縣下
      營鄉內，若被告戊○○只是買車頭引擎，沈和田還將其他
      車頭之重要零件也遠送到南投市後山上，亦令人匪夷所思
      。被告戊○○茍真買下整個完整的車頭，以原告是以320
      萬元所買的聯結車而言（原告於刑事偵查卷第17頁背面陳
      述），其全部車頭之價格如何僅值20萬元？尤其聯結車之
      引擎有引擎號碼管制，若無行車執照之證件或買賣契約書
      ，也是與一般交易常情違背。
（二）被告戊○○辯稱：其以2張6萬元之支票向林棕田調12萬元
      現金，再加上自己的8萬元現金，共支付沈和田20萬元現
      金等情，並提出支票影本2張為證（見刑事原審卷第37頁
      、第38頁），證人林棕田於刑事原審法院也證稱：「90年
      12月20日」被告戊○○有拿2張支票，調12萬元現金等情
      （見刑事原審卷第83頁），並有待收款項抄錄簿上之紀載
      可稽（見刑事原審卷第95頁），雖然可以證實被告戊○○
      於90年12月20日以2張支票向林棕田借12萬元現金等情，
      不過，證人林棕田只證稱被告戊○○說他要用等情（見刑
      事原審卷第83頁），尚不能證明該筆12萬元現金就是用於
      支付給沈和田，又本件原告之聯結車於「90年12月22日」
      上午失竊，有車輛竊盜個別查詢報表附卷可稽（見刑事警
      卷第39頁），被告戊○○竟能在該大貨車失竊之前兩天，
      就先向人借12萬元現金，再於「91年1月初」向沈和田買
      該聯結車之車頭引擎，顯然被告戊○○向林棕田所調借之
      12萬元現金，決非係準備向沈和田買車頭引擎之用，而是
      另有他用，以此筆12萬元現金借款欲證明被告戊○○有向
      沈和田購買車頭引擎，尚無足夠堅強之證明力。
（三）被告戊○○又辯稱：當時沈和田將車頭等運至被告之羊寮
      放置時，恰為在場之黃遠書目睹全部過程等情，惟證人黃
      遠書於刑事原審法院雖證稱：「其於91年元旦去羊寮那邊
      有人帶車頭、引擎去」等情（見刑事原審卷第86頁），但
      是證人黃遠書對「91年1月間」，有無去過被告戊○○之
      羊寮處，前後證述內容竟然不同（見刑事原審卷第85頁）
      ，顯然證人黃遠書對時間之記憶不確實，證人黃遠書嗣經
      刑事原審法院質問後，也證稱其對時間沒有把握等情（見
      刑事原審卷第87頁），證人黃遠書之證言對簡單的時間都
      無法確信，反而對被告戊○○與沈和田交付車頭的情形記
      憶清楚，令人起疑，而證人黃遠書對於沈和田膚色黑白之
      描述，與證人即沈和田之女兒沈瑞萍之證述不一（見刑事
      原審卷第86頁、第89頁），是證人黃遠書之證言亦無堅強
      可信度，尚不能為被告有利之認定。
（四）被告戊○○供稱；「其向沈和田買該車頭引擎時，並未簽
      立書面買賣契約書」等情（見刑事偵查卷第17頁背面），
      雖然一般人買賣物品未必簽買賣契約書，不過，若依被告
      戊○○所供稱本件買賣之價金是20萬元現金，尤其又有聯
      結車引擎，被告戊○○身為砂石車司機，在沒有相關聯結
      車行車執照文件的情形下，買下一個大貨車引擎，不知要
      如何賣出？故被告戊○○所辯：本件買賣車頭引擎，並未
      立任何買賣契約等情，並非合理。再看被告丙○○於偵查
      中也供稱：「（問：如何知道戊○○之引擎來自頭港）
      當時我在戊○○家時問及他，他說該引擎是來自（台南縣
      鹽水鎮）頭港」等情（見刑事偵查卷第12頁背面），由
      本件大貨車確實在台南縣鹽水鎮頭港失竊之事實，及被
      告丙○○是在南投市被告戊○○之羊寮看到該引擎，被告
      丙○○後來也找到該引擎失主乙○○（即原告）在台南縣
      鹽水鎮之住處，三番兩次與原告談買回該引擎之事宜，被
      告丙○○此部份供述合乎情理，可以相信為實在，被告丙
      ○○嗣於刑事原審法院雖供稱：後來，又聽到朋友乙○○
      （即原告）提到掉了一部車子，心理有所懷疑，我便問他
      引擎號碼，去比對才確定該引擎就是他掉的等情（見刑事
      原審卷第24頁），但是，原告於刑事原審法院已經當庭明
      白指稱：【不認識被告丙○○】等情（見刑事原審卷第27
      頁），當原審法院刑事庭再度訊問被告丙○○如何知道原
      告的引擎遺失？被告丙○○改稱：「我是聽到同莊的西藥
      房老闆說的」等情，法院立即再問是否聽到老闆說的？被
      告丙○○又稱：「我應該是聽到在該處的客人說的」等情
      （見刑事原審卷第77頁），被告丙○○對如何得知該引擎
      是原告的，無法自圓其說，最後當法院問他與原告認識多
      久？被告丙○○只好承認說：【不認識原告】等情（見刑
      事原審卷第78頁），可見被告丙○○根本不認識原告，被
      告丙○○於偵查中所供：【是被告戊○○告訴他，引擎來
      自頭港】等情，與事實符合，可以採信。被告戊○○僅
      憑向人買得車頭引擎，就知道該引擎來自【頭港】，顯
      然不合經驗法則，因此只剩下一個可能，就是被告戊○○
      到過該大貨車失竊之現場【台南縣鹽水鎮頭港】，結合
      被告戊○○之南投市後山上，確有查扣到該聯結車車頭全
      部重要零件，並非只有引擎而已，與一般人買引擎時，只
      有引擎的情形大不相同，而證人沈和田已於91年2 月15日
      死亡，並經檢察官不起訴處分在案，有其相驗屍體證明書
      （見刑事警卷第36頁）及台灣台南地方法院檢察署檢察官
      91年度營偵字第610號不起訴處分書在卷可稽，雖已無法
      傳訊查證，但根據上開事證，沈和田是經營汽車修護場，
      若是取得該車頭，本可自己處理，豈有全部賣予被告戊○
      ○之理，已可確定被告戊○○竊盜犯行，被告戊○○所辯
      其並未竊取該聯結車等情，與事實不符，自不足採。
四、按因故意或過失不法侵害他人權利者，負損害賠償責任。又
    負損害賠償責任者，除法律另有規定或契約另有訂定外，應
    回復他方損害發生前之原狀。不能回復原狀或回復顯有重大
    困難者，應以金錢賠償其損害；民法第184條第1項前段、第
    213條第1項、第215條定有明文。本件原告主張被告戊○○
    竊取其所有之聯結車，車身未能取回，已無法回復原狀，其
    請求以金錢賠償其損害，於法自無不合。應審究者，厥為原
    告得請求之項目及數額為何？又被告丙○○是否應負連帶賠
    償責任？經查：
（一）聯結車價金部分：原告主張其雖已取回系爭貨車之引擎乙
      具、車頭乙部、剎車冷卻水桶乙只、柴油箱乙只、水箱乙
      只、聯結器乙只、空氣濾清器乙個、喇叭乙個及油管、水
      箱管等等零副件共20件物品，然最為關鍵重要且價值最鉅
      之車身，卻已遭被告等處分而未能取回，此因依現行法令
      規定，除了取回原車身外，原告根本無法以合法正當之管
      道另外購得車身使用，從而原告目前所取回之前開零副件
      20件者根本係毫無用處，是原告實際所受之損害，仍係相
      當於整車未能取回之損害，而由於原告係以320萬元價購
      系爭貨車，致原告就此所受之損害即320萬元云云，惟系
      爭聯結車至失竊時之90年12月殘值約為100萬元，此有原
      出售該車之順益貿易股份有限公司94年1月14日裕法字940
      1141號函在卷可稽，（原告供述無進場修車記錄，因車已
      解體零件不復無法依車輛現況評定其價額，本院只得依原
      售車公司之估價定其價額）故原告於此範圍內之請求，應
      予准許，逾此部分之請求，不應准許。
（二）營業損害部分：原告主張系爭聯結車為人運貨，每月平均
      運貨15日，每次運貨收入1萬元，故原告1月未能運貨之營
      業損失即為15萬元。本件原告自90年12月22日系爭聯結車
      遭竊後，迄今因未能尋回最為重要關鍵之車身，致迄今均
      未能利用系爭聯結車營業，如僅暫行計至92年12月22日止
      ，原告業已受有24個月未能營業之損害合計損害金額為36
      0萬元（每月15萬元，乘以24個月）云云。原告自買受系
      爭營業聯結車起，即在新新托運行承攬運貨之業務，有該
      托運行之負責人甲○○○於本院之證詞（見93年8月11日
      筆錄），及其所出具之證明書在卷可稽。惟原告載運水果
      每月15天，每天10,000元，扣除油錢2,200元，收費站過
      路費700元（50元×14站=700元），每月之實際損失為
      106,500元（00000-0000-000）×15=106,500，自90年12
      月22日起至92年12月22日止，共損失2,556,000元（106,5
      00×24=2,556,000）。又原告之聯結車每年之燃料費為
      32,400元，牌照稅為21,060元（聯結車應案大貨車加徵30
      ％），有卷附汽燃費費額表及大客車與大貨車牌照稅稅額
      表可稽，兩年燃料費及牌照稅合計106,920元，此為原告
      如有營業時所應支付之稅金，自應由所得請求之營業損失
      中扣除，故原告所得請求之營業損失應為2,449,080元。
      原告於此範圍內之請求，應予准許，逾此部分之請求，不
      應准許。又按給付有確定期限者，債務人自期限屆滿時起
      ，負遲延責任。給付無確定期限者，債務人於債權人得請
      求給付時，經其催告而未為給付，自受催告時起，負遲延
      責任。其經債權人起訴，或依督促程序送達支付命令，與
      催告有同一之效力。民法第229條第1、2項分別定有明文
      ；又遲延之債務，以支付金錢為標的者，債權人得請求依
      法定利率計算之遲延利息。但約定利率較高者，仍從其約
      定利率；而應付利息之債務，其利率未經約定，亦無法律
      可據者，週年利率為5％。亦為同法第233條第1項及第203
      條所明定。查原告請求被告賠償之金額，並未定有給付之
      期限，則原告請求自附帶民事訴訟起訴狀繕本送達被告之
      翌日起，按週年利率5％計算之利息，為有理由，應予准
      許，逾此部分之請求則無理由，應予駁回。
（三）從而，原告基於侵權行為之損害賠償請求權，請求被告戊
      ○○賠償原告3,556,000元（1,000,000＋2,449,080=3,44
      9,080），及自附帶民事訴訟起訴狀繕本送達被告之翌日
      （即92年12月10日）起，至清償日止，按年息5％計算之
      利息，為有理由，應予准許。逾此部分所為之請求，為無
      理由，應予駁回。
（四）復按刑事訴訟法第487條第1項所定附帶民事訴訟之被告，
      除刑事被告外，固兼及於依民法負損害賠償責任之人。惟
      附帶民事訴訟之原告所主張之共同加害人，必以在刑事訴
      訟程序中經認定係共同侵權行為之人，始得謂為依民法負
      賠償責任之人，否則對之提起附帶民事訴訟，自難謂為合
      法（最高法院90年度台抗字第549號裁定參照）。原告雖
      主張被告丙○○對原告應依共同侵權行為之規定，負連帶
      損害賠償責任，或至少亦應依不真正連帶之關係，對原告
      負損害賠償責任云云。惟原告所引之二個判例，與本件情
      形尚有不同。又被告戊○○竊取該車與被告丙○○買受該
      車引擎行為，難認係原告所受前開損害之共同原因，而認
      被告二人成立共同侵權行為，被告丙○○自不應負連帶損
      害賠償責任。又被告丙○○所買之贓物，僅該車引擎部分
      ，若令被告連帶負全車失竊之損害賠償責任，亦有不公。
      再者，該車引擎已發還原告，業經原告於本院準備程序時
      自承在卷（見93年9月1日筆錄），原告於此部分應已無損
      失可言。故原告請求被告丙○○應負連帶損害賠償責任，
      為無理由，應予駁回。
五、假執行之宣告：原告及被告戊○○陳明願供擔保，分別聲請
    宣告假執行及免為假執行，於原告勝訴部分，經核尚無不合
    ，爰分別酌定相當擔保金額准許之。至於原告敗訴部分其假
    執行之聲請，因訴之駁回而失所附麗，應併予駁回。
六、本件事實已臻明確，兩造其餘攻擊防禦方法，均不生影響於
    本判決之結果，爰不一一論述，併此敘明。
七、據上論結，本件原告之訴，為一部有理由，一部無理由，依
    民事訴訟法第79條、第463條、第390條第2項、第392條第2
    項，判決如主文。
中　　華　　民　　國　　94　　年　　4　　月　　12 　　日
                  民事第一庭  審判長法　官  王惠一
              　　　　      　　　　法　官　林永茂
                                    法　官　蘇重信
上為正本係照原本作成。
如對本判決上訴，須於判決送達後20日內向本院提出上訴狀，未
表明上訴理由者，應於上訴後20日內，向本院提出理由書（須附
繕本）。
中　　華　　民　　國　　94　　年　　4　　月　　12 　　日
                                    書記官　黃文生
                                               K
